【裁判字號】    86,易,6115
【裁判日期】    900104
【裁判案由】    公平交易法
【裁判全文】
臺灣臺北地方法院刑事判決                        八十六年度易字第六一一五號
    公  訴  人  臺灣臺北地方法院檢察署檢察官
    被      告  乙○○
                丙○○
                丁○○
    右一 被 告
    選任辯護人  劉孟錦
                李中卿
                劉彥汶
    被      告  戊○○
                己○○
    右一 被 告
    選任辯護人  劉秉鈞
    被      告  庚○○
    選任辯護人  杜英達
                丁中原
    被      告  辛○○
    選任辯護人  杜英達
    被      告  壬○○
                癸○○
    右二 被 告
    選任辯護人  游勝韃
    被      告  子○○
    選任辯護人  鄭志政
    被      告  丑○○
    選任辯護人  劉秉鈞
    被      告  寅○○
    選任辯護人  林世華
                李慧芬
    被      告  卯○○
                甲○○
    右二 被 告
    選任辯護人  陳明良
    被      告  辰○○
                巳○○
    右一 被 告
    選任辯護人  陳培豪
    被      告  午○○
                未○○
    右 一 被告
    選任辯護人  劉秉鈞
    被      告  申○○
                酉○○
                戌○○
                亥○○
    右一 被 告
    選任辯護人  林世華
                李慧芬
右列被告因公平交易法案件，經檢察官提起公訴（八十六年度偵字第六二六四號），
本院判決如左：
    主  文
乙○○、丙○○、丁○○、戊○○、己○○、庚○○、辛○○、壬○○、癸○○、子
○○、丑○○、寅○○、卯○○、甲○○、辰○○、巳○○、午○○、未○○、申○○、酉○○、戌○○、亥○○均無罪。
                理  由
一、按犯罪事實應依證據認定之，無證據不得推定其犯罪事實；不能證明被告犯罪者
    ，應諭知無罪之判決，刑事訴訟法第一百五十四條、第三百零一條第一項分別定
    有明文。又行為後法律有變更者，適用裁判時之法律，刑法第二條第一項前段亦
    有明定。
二、本件公訴意旨略以：被告庚○○係聯達電信工程股份有限公司（以下簡稱聯達公
    司）負責人，被告甲○○係星南通信電機工程有限公司（以下簡稱星南公司）負
    責人，被告卯○○係悅電通信工程有限公司（以下簡稱悅電公司）負責人及星南
    公司實際負責人，被告甲○○、卯○○二人為夫妻關係，被告午○○係宇宙電信
    顧問工程有限公司（以下簡稱宇宙公司）負責人，被告未○○係益全電信工程股
    份有限公司（以下簡稱益全公司）負責人，被告癸○○係泰全電信股份有限公司
    （以下簡稱泰全公司）實際負責人，被告巳○○係欣電電信股份有限公司（以下
    簡稱欣電公司）負責人，被告辛○○係龍成工程股份有限公司（以下簡稱龍成公
    司）負責人，被告酉○○係公司股東，被告申○○係弘新電信工程有限公司（以
    下簡稱弘新公司）負責人，被告丙○○係加惠通信工程股份有限公司（以下簡稱
    加惠公司）負責人，被告乙○○係三源電信工程股份有限公司（以下簡稱三源公
    司）負責人，被告寅○○係立榮工程企業有限公司（以下簡稱立榮公司）負責人
    ，被告己○○係圓通電信工程股份有限公司（以下簡稱圓通公司）負責人，被告
    丁○○係至偉企業股份有限公司（以下簡稱至偉公司）負責人，被告戌○○係聯
    仲電信工程股份有限公司（以下稱聯仲公司）負責人，被告戊○○係大偉水電工
    程有限公司（以下簡稱大偉公司）負責人，被告子○○係光鈦股份有限公司（以
    下簡稱光鈦公司）負責人，被告亥○○係力揚電信工程股份有限公司（以下簡稱
    力揚公司）負責人，被告丑○○係通力電信工程有限公司（以下簡稱通力公司）
    負責人，被告辰○○係大道電信工程股份有限公司（以下簡稱大道公司）負責人
    ，以上合計二十家公司，均係經原交通部電信總局北區電信管理局（現已改制為
    中華電信股份有限公司北區分公司，以下簡稱北區電信管理局）登記合格之電信
    工程廠商，皆以經營電信線路設計施工等工程為業，係屬於可參加北區電信管理
    局所發包電信線路工程競標之有競爭關係之事業。於民國八十三年初，聯達公司
    被告庚○○為避免廠商間削價競爭，致使工程價格降低，廠商獲利減少，被告卯
    ○○則因星南公司違規遭北區電信管理局停權一年，二人乃企圖聯合廠商協議配
    標，並禁止未經分配者自行投標，被告庚○○、卯○○為使廠商完全配合，遂透
    過前聯達公司股東被告酉○○，引進四海幫份子柳嗣天、柳秉天、楊德昀、馬德
    倫、吳勇騏等人藉以維持投標秩序。由柳嗣天、柳秉天、吳勇騏、馬德倫、楊德
    昀等人見有利可圖，自八十三年初起至八十五年底止，先後多次邀集被告乙○○
    、丙○○、丁○○、戊○○、己○○、庚○○、辛○○、壬○○、癸○○、子○○、丑○○、寅○○、卯○○、孔凡鈞、辰○○、巳○○、午○○、未○○、申
    ○○、酉○○、戌○○、亥○○等電信工程公司負責人或股東，或親自或派職員
    ，先後至台北市「山水ＫＴＶ」、北投區熱海飯店、台北縣淡水楓丹白露渡假村
    、深坑鄉世新招待所、烏來巨龍山莊等參加北部地區電信工程廠商會議，共同協
    議圍標、配標、執行配標及截標處罰等重要事項，「積點工程（北區電信管理局
    所屬新竹以北至宜蘭地區各營運處發包工程）」係依廠商原施作配額、轄區巷地
    緣關係分配，「專案工程（北區電信管理局所屬四工程處、客網六線路中心發包
    工程）」，以廠商向柳嗣天、楊德昀等四海幫份子所登記承攬地區後，再分區抽
    籤決定投標廠商之先後順序，被告卯○○、酉○○、亥○○等二十廠商，遂共同
    以此方式圍標北區電信管理局電信線路工程，配標廠商自覓陪標廠商，並共同決
    定投標工程價格，足生損害於北區電信管理局電信工程交易市場公平自由競爭。
    自八十三年起至八十五年底止，合計圍標北部地區電信管理局工程約一千零六十
    二件，工程款總額約新台幣（以下同）六十六餘億元。因認被告等均違反公平交
    易法第十四條之規定，應依同法第三十五條規定論處等語。
三、查本件公訴意旨所指被告等犯罪行為後，公平交易法第三十五條已於八十八年二
    月三日修正公布，同年月五日生效。其關於違反同法第十四條前段：事業不得為
    聯合行為規定之處罰，由逕處行為人三年以下有期徒刑、拘役或科或併科新台幣
    一百萬元以下罰金之刑罰規定，修正為「經中央主管機關依第四十一條規定限期
    命其停止、改正其行為或採取必要更正措施，而逾期未停止、改正其行為或未採
    取必要更正措施，或停止後再為相同或類似違反行為者，處行為人三年以下有期
    徒刑、拘役或科或併科新臺幣一億元以下罰金。違反第二十三條規定者，處行為
    人三年以下有期徒刑、拘役或科或併科新臺幣一億元以下罰金。」之先施以行政
    限期停止或改正或科以罰鍰，行為人未停止、改正其行為或採取必要更正措施，
    始處以刑事罰之先行政後司法原則。前開修正核屬構成要件之變更，比較修正前
    後之新舊法規定，以新法較有利於被告，故依刑法第二條第一項前段規定，本件
    仍應適用修正後之新法規定；是被告等即令有公訴意旨所指違反公平交易法第十
    四條規定犯行，其行為既未經過行政糾正程序，自不該當於同法第三十五條之犯
    罪構成要件，應諭知無罪之判決。
四、被告甲○○、未○○經合法傳喚，無正當理由不到庭，本院認係應諭知無罪之判
    決，爰不待其陳述，逕行判決。
據上論斷，應依刑事訴訟法第三百零六條、第三百零一條第一項，判決如主文。
本案經檢察官薛維平到庭執行職務
中      華      民      國      九  十      年     一     月     四     日
                                  臺灣臺北地方法院刑事第五庭
                                            法  官    劉方慈
右正本證明與原本無異。
如不服本判決，應於判決送達後十日內，向本院提出上訴狀。
                                            書記官    殷玉芬
中      華      民      國      九  十      年     一     月     五     日


司法院資訊處製作；財團法人民間司法改革基金會備份。
